【裁判字號】    98,台抗,181
【裁判日期】    980319
【裁判案由】    聲請清償借款強制執行聲明異議
【裁判全文】
最高法院民事裁定              九十八年度台抗字第一八一號
再  抗告  人  安順環保科技股份有限公司（即安順企業股份有
              限公司）
兼法定代理人  乙○○
共 同代理 人  施瑞章律師
上列再抗告人與相對人甲○○間聲請清償借款強制執行，聲明異
議事件，對於中華民國九十七年十二月三十一日台灣高等法院台
中分院裁定（九十七年度抗字第五九五號），提起再抗告，本院
裁定如下：
    主  文
再抗告駁回。
再抗告程序費用由再抗告人負擔。
    理  由
本件再抗告人以：伊為從事廢棄物回收、處理業務之業者，系爭
執行標的物之土地、廠房，所貯放數量龐大之環保回收再生料及
衍生廢棄物（下稱系爭物資），係有高價值之物資。詎台灣南投
地方法院（下稱執行法院）受理相對人與伊間清償借款強制執行
事件（九十六年度執字第一一九五三號），對於上開土地、廠房
為強制執行時，竟未將該屬於動產之物資予以鑑價而併付拍賣，
除使伊未能因清償而減少部分債務外，依該院於民國九十七年九
月三日發文函示（九十七年九月二十四日）第一次拍賣公告之拍
賣條件（即公告事項欄八、其他公告事項(七)），亦無異將系爭物
資無償交付相對人，顯見該執行方法為不當。又本件與另件九十
六年度執字第九一一八號強制執行事件（下稱第九一一八號執行
事件）之債權人同為相對人，乃執行法院未將第九一一八號執行
事件之執行標的物合併拍賣，使相對人得單就本件執行標的物承
受，致損害伊及其他債權人之權益，於法更有未合。另執行法院
於九十七年九月二十四日所為之第一次拍賣，未踐行當眾開示及
朗讀之程序，非但其拍賣為無效且系爭執行標的物屬（南崗）工
業區內之土地、廠房，相對人不具承購資格，執行法院准其承受
，仍屬無效。為此聲明異議，求予撤銷執行法院九十七年九月三
日函示（執行法院及原法院裁定均誤載為九十七年九月二十三日
）之執行方法，及同年月二十四日之拍賣程序。經執行法院認其
聲明異議為無理由，裁定予以駁回後，再抗告人對之提起抗告。
原法院以：執行法院於九十七年九月二十四日僅就債權人聲請強
制執行之標的物（即南投縣南投市○○段六五七號等土地及其上
建物）進行第一次公開拍賣，既不及於債權人未聲請執行之系爭
物資，則執行法院於無人應買，經到場之債權人（相對人）表示
願按拍賣底價承受時，准其承受，於法即無不合，並無再抗告人
所指執行法院未踐行當眾開示及朗讀程序之情。至於該第一次拍
賣公告之公告事項欄八、其他公告事項(七)所載：「應回收廢棄物
回收處理業管理辦法第十二條規定，債務人公司廠區內尚未完成
清除處理之應回收廢棄物及其再生料或衍生廢棄物，應依當地主
管機關之指示辦理，所需費用由回收業、處理業自行負擔。本件
拍定後除不點交部分外，其餘均按現況點交，此部分請應買人注
意」等語，旨在揭明拍定後，執行法院僅按現況點交，以促使拍
定人於債務人未將地上應回收之系爭物資遷移時，仍應依相關規
定處理。並未將該物資無償交付他人（承受人或拍定人）。另再
抗告人於本件第一次拍賣前，未曾陳明應與第九一一八號（等）
執行事件之執行標的物合併拍賣。且該第九一一八號（等）執行
事件執行標的（物）之鑑定價額高達新台幣（下同）五億八千餘
萬元，如與本件二億餘元之標的物合併拍賣，勢將影響應買或承
受意願，執行法院因而未予合併拍賣，亦無不合。此外，系爭執
行標的物 (土地）之使用種類雖編定為工業區丁種建築用地，惟
依促進產業升級條例第六十條之規定意旨以觀，承購工業區土地
，並無資格之限制，僅其使用應符合產業升級條例相關規定而已
。再抗告人指稱相對人不具承購土地之資格，執行法院准其承受
，為無效云云，自無可取等詞，因認再抗告人之抗告為無理由，
裁定駁回其抗告，經核於法洵無違誤。再抗告意旨，指摘原裁定
不當，聲明廢棄，非有理由。
據上論結，本件再抗告為無理由。依強制執行法第三十條之一，
民事訴訟法第四百九十五條之一第二項、第四百八十一條、第四
百四十九條第一項、第九十五條、第七十八條，裁定如主文。
中    華    民    國  九十八  年    三    月   十九   日
                      最高法院民事第三庭
                          審判長法官  蘇  茂  秋
                                法官  陳  碧  玉
                                法官  王  仁  貴
                                法官  張  宗  權
                                法官  陳  國  禎
      本件正本證明與原本無異
                                      書  記  官
中    華    民    國  九十八  年    三    月  三十一  日
                                                     ｍ


司法院資訊處製作；財團法人民間司法改革基金會備份。
